臺灣屏東地方法院小額民事判決
111年度潮小字第177號
原      告  國泰世紀產物保險股份有限公司

法定代理人  陳萬祥
訴訟代理人  鄭安雄
            鄭世彬
被      告  陳元欣  




上列當事人間請求侵權行為損害賠償事件，本院於民國111年5月
11日言詞辯論終結，判決如下：
    主  文
被告應給付原告新臺幣伍仟玖佰陸拾柒元，及自民國110年12月3
1日起至清償日止，按年息5％計算之利息。
原告其餘之訴駁回。
訴訟費用由被告負擔五分之一，餘由原告負擔。
本判決第一項勝訴部分得假執行。但被告如以新臺幣伍仟玖佰陸
拾柒元為原告預供擔保，得免為假執行。
    事實及理由
一、本件被告經合法通知，未於言詞辯論期日到場，核無民事訴
    訟法第386條各款所列情形，爰依原告聲請，由其一造辯論
    而為判決。
二、原告主張：
  ㈠被告於民國109年7月20日13時36分許，駕駛車牌號碼000-000
    0號自用小客車，行經屏東縣林邊鄉中山路與新興路之7-11
    超商前時（由南往北），疏未注意車前狀況，擦撞訴外人陳
    姿伊駕駛並停放路邊之車牌號碼000-0000號自用小客車（下
    稱系爭車輛）之左後視鏡，造成系爭車輛受損（下稱系爭事
    故）。
  ㈡而系爭車輛係由原告所承保（車主為訴外人陳姿瑾），原告
    業已依保險契約賠付修復系爭車輛之工資新臺幣（下同）1,
    000元及零件費用29,800元，合計30,800元，又系爭事故係
    因被告之過失行為所致，原告得依據保險法第53條第1項規
    定，代位行使車主對被告之損害賠償請求權。綜上，原告爰
    依據民法第184條第1項前段、第191條之2前段、保險法第53
    條第1項等規定提起本訴，並聲明：被告應給付原告30,800
    元，及自起訴狀繕本送達之翌日起至清償日止，按年息5％計
    算之利息。
三、被告經合法通知，未於言詞辯論期日到場，亦未提出書狀作
    何聲明或陳述。
四、本院之判斷：
  ㈠按「因故意或過失，不法侵害他人之權利者，負損害賠償責
    任；汽車、機車或其他非依軌道行駛之動力車輛，在使用中
    加損害於他人者，駕駛人應賠償因此所生之損害。但於防止
    損害之發生，已盡相當之注意者，不在此限」，民法第184
    條第1項前段、第191條之2分別定有明文。次按「被保險人
    因保險人應負保險責任之損失發生，而對於第三人有損失賠
    償請求權者，保險人得於給付賠償金額後，代位行使被保險
    人對於第三人之請求權；但其所請求之數額，以不逾賠償金
    額為限。」，保險法第53條第1項亦定有明文。再按汽車行
    駛時，駕駛人應注意車前狀況及兩車併行之間隔，並隨時採
    取必要之安全措施，不得在道路上蛇行，或以其他危險方式
    駕車，道路交通安全規則第94條第3項亦定有明文。
  ㈡本件原告主張被告有於上揭時、地，因過失行為致發生系爭
    事故，系爭車輛因而受損等情，有原告提出之道路交通事故
    當事人登記聯單、汽車駕駛執照及行車執照、福記汽車委修
    估價單、國泰世紀產物保險股份有限公司理賠中心估價單、
    光良交通器材有限公司明陽汽車材料行保管單、統一發票、
    系爭車輛照片，及本院函查之屏東縣政府警察局東港分局11
    0年12月16日東警分交字第11032933600號函文暨所附系爭事
    故之道路交通事故現場圖、道路交通事故調查報告表、談話
    紀錄表、酒精測定紀錄表、公路監理電子閘門查詢資料、國
    民身分證及行車執照、案發現場照片等資料在卷可參，且經
    本院核閱無誤，應堪認屬實。查被告應於駕駛時注意車前狀
    況，惟被告疏未注意前方停放路邊之系爭車輛，不慎自後擦
    撞系爭車輛左方後視鏡，則被告自應負過失責任甚明，是本
    院綜合參酌上揭事證，認為原告主張系爭事故係因被告之過
    失行為所致，且系爭車輛因而受損等情，應可採信。綜上，
    被告對於系爭事故之發生，應負過失責任，且系爭車輛受損
    與被告之過失行為間，亦具有相當因果關係，則原告依據民
    法第184 條第1 項前段等規定，主張被告對系爭車輛應負損
    害賠償責任，自屬有據。
  ㈢另原告主張系爭車輛為其承保，其已依保險契約賠付修復系
    爭車輛之工資1,000元及零件費用29,800元，合計30,800元
    等情，亦據原告提出上揭估價單等資料為證，固堪認屬實。
    惟查，修復費用之賠償以必要者為限，則修理材料以新品換
    舊品，自應予以折舊（最高法院77年度第9次民事庭會議決
    議㈠意旨參照）。本件系爭車輛依卷附行車執照所載（本院
    卷第6頁），係西元2013年10月出廠，於系爭事故發生時已
    使用6年10月，依據行政院頒佈之「固定資產耐用年數表」
    、「固定資產折舊率表」所示，汽車之耐用年數為5年，則
    就其中零件費用元29,800部分自應予計算折舊，本院爰依平
    均法計算其折舊（即以固定資產成本減除殘價後之餘額，按
    固定資產耐用年數表規定之耐用年數平均分攤，計算折舊額
    ），每年折舊率為5分之1，並參酌營利事業所得稅查核準則
    第95條第6項規定：「固定資產提列折舊採用平均法、定率
    遞減法或年數合計法者，以1年為計算單位；其使用期間未
    滿1年者，按實際使用之月數相當於全年之比例計算之；不
    滿1月者，以月計。」，從而，上揭零件費用扣除折舊後應
    為4,967元（計算方式如附件所示）。綜上，原告得代位請
    求賠償系爭車輛之修復費用合計為5,967元（即工資1,000元
    ＋零件費用4,967元＝5,967元），逾此金額之請求，則屬無據
    ，不應准許。
五、綜上所述，原告依據民法第184條第1項前段、第191條之2、
    保險法第53條第1項等規定，聲明請求被告應給付原告5,967
    元，及自起訴狀繕本送達之翌日（即110年12月31日）起至
    清償日止，按年息5％計算之利息，為有理由，應予准許，逾
    此範圍金額之請求，則無理由，應予駁回。
六、本件原告勝訴部分，係適用小額訴訟程序所為被告敗訴之判
    決，依民事訴訟法第436條之20規定，應依職權宣告假執行
    ，並依同法第392條第2項規定，依職權宣告如被告為原告預
    供擔保，得免為假執行。另依同法第436條之19第1項規定，
    併確定訴訟費用額為1,000元（即第一審裁判費），並依職
    權酌定訴訟費用之負擔如主文第2項所示。
七、訴訟費用負擔之依據︰民事訴訟法第79條。
中　　華　　民　　國　　111 　年　　5 　　月　　31　　日
                   潮州簡易庭法官   呂憲雄
正本係照原本作成。
如不服本判決，應於判決送達後20日內，以判決違背法令為理由
，向本院提出上訴狀並表明上訴理由（上訴理由應表明：一、原
判決所違背之法令及其具體內容；二、依訴訟資料可認為原判決
有違背法令之具體事實），如未表明上訴理由者，應於上訴後20
日內向本院提出上訴理由書，如委任律師提起上訴者，應一併繳
納上訴審裁判費。
中　　華　　民　　國　　111 　年　　5 　　月　　31 　 日
             書記官   林鴻仁
　　　　　　　　 
　　　　　　　　 
　　　　　　　　 
　　　　　　　　 
　　　　　　　　 
　　　　　　　　 

附件：
計算方式：1.殘價＝取得成本÷(耐用年數＋1)即29,800÷(5+1)＝4,9
67（小數點以下四捨五入）。2.折舊額＝(取得成本－殘價)×1/（
耐用年數）×（使用年數）即(29,800－4,967)×1/5×5＝24,833（小
數點以下四捨五入）。3.扣除折舊後價值＝（新品取得成本－折舊
額）即29,800－24,833＝4,967。